【裁判字號】    95,訴,566
【裁判日期】    950406
【裁判案由】    偽造文書
【裁判全文】
臺灣臺中地方法院刑事判決               95年度訴字第566號
公  訴  人  臺灣臺中地方法院檢察署檢察官
被      告  乙○○
                    （現另案在台灣台中監獄執行中）
                    國民
上列被告因偽造文書案件，經檢察官提起公訴（94年度偵字第18
253號），經本院合議庭裁定適用簡式審判程序，本院判決如下
：
    主    文
乙○○行使偽造私文書，足以生損害於公眾或他人，累犯，處有
期徒刑肆月，如易科罰金以佰元折算壹日。
附表所示偽造「甲○○」之署名拾枚及署押柒拾陸枚，均沒
收。
    犯罪事實
一、乙○○前曾於民國91年間，因竊盜案件，經臺灣彰化地方法
    院判處有期徒刑3月確定，甫於92年5月15日執行完畢，詎猶
    不知悔改，復於94年8月3日下午5時許，自彰化師範大學工
    作下班，騎乘車牌號碼LBH-479號重型機車，欲返回彰化縣
    大村鄉○○路○段2巷43號住處，沿著彰化市○○路由北往南
    行駛，於同日下午6時20分許，行經彰化市○○路與光復路
    口，因滿臉通紅，為彰化縣警察局員警游英宏等人攔檢，並
    在上開機車置物箱內查獲吸管2支及玻璃球吸食l個，乙○○
    於同年5月間，因毒品案件，為臺灣彰化地方法院通緝中，
    為了逃避員警之查緝，竟佯稱係其堂弟甲○○，遂基於偽造
    甲○○署名之接續犯意，在游英宏告知權利書「被告知人」
    欄偽簽甲○○署名並捺指印各l枚（l式2聯，合計偽造甲○
    ○署名2枚，指印2枚），並在彰化縣警察局扣押筆錄「依刑
    事訴訟法第一百三十一條之一經受搜索人同意搜索。（受搜
    索人簽名）」欄內偽簽甲○○之署名及捺指印各l枚（合計
    偽造甲○○署名l枚、指印l枚）、「受執行人簽名捺印」欄
    偽簽甲○○署名及捺指印各l枚（合計偽造甲○○署名l枚，
    指印l枚）及「受執行人」欄偽簽甲○○署名及捺指印各l枚
    （合計偽造甲○○署名l枚，指印l枚），又在彰化縣警察局
    交通隊扣押物品目錄表「所有人/持有人/保管人」欄偽簽甲
    ○○署名及捺相印各4枚（合計偽造甲○○署名4枚，指印4
    枚），並在彰化縣警察局扣押物品收據「受扣押人」欄偽簽
    甲○○署名及捺指印各l枚（合計偽造甲○○署名l枚，指印
    l枚），另於同日晚上7時40分許在彰化縣警察局交通隊第一
    分隊製作筆錄時，冒甲○○之名應訊，並在「應告知事項」
    欄內偽簽甲○○署名2枚、捺指印2枚（一式4份，合計偽造
    甲○○署名8枚，指印8枚）、在訊問筆錄內捺指印4枚（l式
    4份，合計16枚）、又在「受詢問人」欄內偽簽甲○○之署
    名及捺指印各l枚（l式4份，合計偽造甲○○署名4枚、指印
    4枚），又於同日晚上ll時55分許，在彰化縣警察局刑警隊
    偵訊室製作筆錄時，在詢問時間、地點欄內捺指印l枚（1式
    4份，合計指印4枚）、在「應告知事項」欄內偽簽甲○○署
    名並捺指印各l枚（l式4份，合計偽造甲○○署名4枚、指印
    4枚）、在詢問筆錄內捺指印l枚（一式4份，合計指印4枚）
    、在「受訊問人」欄內偽簽甲○○之署名及捺指印各l枚（l
    式4份，合計偽造之署名4枚，指印4枚），並在彰化縣警察
    局檢驗尿液代號與真實姓名對照表之「簽名捺印」欄內偽簽
    甲○○署名及捺指印各l枚（合計偽造甲○○署名l枚、指印
    l枚），又於員警製作指紋卡時，在指紋卡上捺指印20枚；
    隨即乙○○以現行犯移送臺灣彰化地方法院檢察署接受訊問
    時，於同年8月4日上午ll時52分許，在臺灣彰化地方法院檢
    察署檢察官訊問完畢，亦接續冒甲○○之名應訊，在訊問筆
    錄「受訊問人」欄內偽簽甲○○之署名l枚，致生損害於甲
    ○○之名譽、彰化縣警察局及臺灣彰化地方法院檢察署對於
    犯罪偵查之正確性。又另基於偽造私文書、行使偽造私文書
    之犯意，於同年8月3日下午6時20分許，在逮捕通知書上「
    被通知人簽名捺印」欄內偽簽甲○○之署名並捺指印各l枚
    （合計偽造之甲○○署名l枚、指印l枚），而偽造逮捕通知
    書之私文書，並交付行使於彰化縣警察局員警游英宏，致生
    損害於甲○○之名譽及彰化縣警察局對犯罪偵查之正確性，
    嗣於同年9月間，乙○○因毒品案通緝被彰化縣警察局員林
    分局村上派出所員查獲，員警賴誌銘製作筆錄時發現有異，
    乙○○始供出上情而查獲。
二、案經彰化縣警察局員林分局報告臺灣彰化地方法院檢察署檢
    察官偵辦後呈請臺灣高等法院臺中分院檢察署檢察長核轉台
    灣台中地方法院檢察署檢察官偵查起訴。
    理    由
一、訊據被告乙○○對於上開犯罪事實坦承不諱，核與證人甲○
    ○於警訊中證述情節相符，復有冒名應訊之警訊筆錄2份、
    冒甲○○簽名之扣押筆錄、扣押物品目錄表、扣押物品收據
    、指紋卡、臺灣彰化地方法院檢察署檢察官之訊問筆錄、彰
    化縣警察局檢驗尿液代號與真實姓名對照表、逮捕通知書各
    l份附卷可稽，互核相符，顯見被告之自白與事實相符，事
    證明確，被告犯行已堪認定。
二、按刑法上之偽造署押罪，係指單純偽造簽名、畫押而言，若
    在制式之書類上偽造他人簽名，已為一定意思表示，具有申
    請書或收據等類性質者，則係犯偽造文書罪（最高法院85年
    度臺非字第146號判決意旨參照）。本件被告在彰化縣警察
    局逮捕通知書之收受人欄中所偽造之「甲○○」簽名、指印
    ，含有表示收受該逮補通知書之意思表示，屬具有收據性質
    之私文書（最高法院90年度臺上字第6057號判決意旨參照）
    ，其簽名及按捺指印後，再交付承辦之警察人員，顯然於該
    等私文書之內容有所主張，表示「甲○○」受通知已為警察
    機關依法逕行逮捕之意，足生損害於偵查機關對於犯罪偵查
    之正確性及甲○○本人。核被告所為，均係犯刑法第216條
    、第210條之行使偽造私文書罪嫌。被告於同一查獲時日內
    ，分別多次冒用「甲○○」名義應訊，雖先後在警詢、偵訊
    時有多次偽造署押之行為，惟其係利用同一機會，在同一時
    段就同一犯罪構成要件之事實，本於單一犯意之接續行為，
    均為接續犯。而被告就同一事件，基於同一偽造署押之犯意
    ，先後多次偽造「甲○○」署押之行為，自包括偽造逕行逮
    捕通知書上「甲○○」之署押部分，無從割裂，是則該等偽
    造「甲○○」署押之行為，均應認屬偽造逕行逮捕通知書之
    私文書之部分行為，又被告偽造逮捕通知書後交付行使於員
    警，其偽造之低度行為，為行使之高度行為所吸收，均不另
    論罪。又被告前曾於91年間，因竊盜案件，經臺灣彰化地方
    法院判處有期徒刑3月確定，甫於92年5月15日執行完畢，有
    本署刑案資料查註紀錄表附卷可稽，於五年內再犯本件有期
    徒刑以上之罪，為累犯，依刑法第47條規定加重其刑。爰審
    酌被告犯罪之動機、目的、手段、所生危害及犯後坦承犯行
    等一切情狀，量處如主文所示之刑，並諭知易科罰金之折算
    標準。附表所示偽造「甲○○」之署名33枚及署押76枚，依
    刑法第219條規定，不問屬於犯人與否，均沒收之。
據上論斷，應依刑事訴訟法第273條之1第1項、第299條第1項前
段，刑法第216條、第210條、第219條、第41條第1項前段、第47
條，罰金罰鍰提高標準條例第1條前段、第2條，判決如主文。
本案經檢察官蔡雯娟到庭執行職務。
中    華    民    國    95    年    4     月    6    日
                  刑事第七庭    法  官  郭德進
上正本證明與原本無異。
如不服本判決，應於送達後十日內向本院提出上訴狀（須附繕本
），上訴於台灣高等法院台中分院。
中    華    民    國    95    年    4     月    7     日
                                書記官  陳惠玲
附錄論罪科刑法條
中華民國刑法第210條
 （偽造變造私文書罪）
偽造、變造私文書，足以生損害於公眾或他人者，處五年以下有
期徒刑。
中華民國刑法第216條
 （行使偽造變造或登載不實之文書罪）
行使第條至第條之文書者，依偽造、變造文書或登載不實事項或
使登載不實事項之規定處斷。
        附  表
一、告知權利書「被告知人」欄：偽造甲○○署名2枚，指印2枚
    。
二、彰化縣警察局扣押筆錄「依刑事訴訟法第131條之1經受搜索
    人同意搜索。（受搜索人簽名）」欄：偽造甲○○署名l枚
    、指印l枚。
三、彰化縣警察局扣押筆錄「受執行人簽名捺印」欄：偽造甲○
    ○署名l枚，指印l枚。
四、彰化縣警察局扣押筆錄「受執行人」欄：偽造甲○○署名l
    枚，指印l枚。
五、彰化縣警察局交通隊扣押物品目錄表「所有人/持有人/保管
    人」欄：偽造甲○○署名4枚，指印4枚。
六、彰化縣警察局扣押物品收據「受扣押人」欄：偽造甲○○署
    名l枚，指印l枚。
七、彰化縣警察局交通隊第一分隊製作筆錄「應告知事項」欄：
    偽造甲○○署名8枚，指印8枚。
八、彰化縣警察局交通隊第一分隊製作筆錄內：指印16枚。
九、彰化縣警察局交通隊第一分隊製作筆錄「受詢問人」欄：偽
    造甲○○署名4枚、指印4枚。
十、彰化縣警察局刑警隊偵訊筆錄之詢問時間、地點欄：指印4
    枚。
十一、彰化縣警察局刑警隊偵訊筆錄「應告知事項」欄：偽造甲
      ○○署名4枚、指印4枚）。
十二、彰化縣警察局刑警隊偵訊筆錄詢問筆錄內：指印4枚。
十三、彰化縣警察局刑警隊偵訊筆錄「受訊問人」欄：偽造之署
      名4枚，指印4枚。
十四、彰化縣警察局檢驗尿液代號與真實姓名對照表：偽造甲○
      ○署名l枚、指印l枚。
十五、指紋卡：指印20枚。
十六、臺灣彰化地方法院檢察署檢察官訊問筆錄「受訊問人」欄
      ：偽簽甲○○之署名l枚。
十七、逮捕通知書「被通知人簽名捺印」欄：偽造之甲○○署名
      l枚、指印l枚。
                                                      A


司法院資訊處製作；財團法人民間司法改革基金會備份。
